【裁判字號】    89,上易,2543
【裁判日期】    890810
【裁判案由】    贓物
【裁判全文】
臺灣高等法院臺中分院刑事判決              民國八十九年度上易字第二五四三號
    上  訴  人  臺灣南投地方法院檢察署檢察官
    被      告  甲○○
                丙○○
右上訴人因被告贓物案件，不服臺灣南投地方法院中華民國八十九年八月十日第一審
判決（民國八十九年度易字第三一八號，起訴案號：臺灣南投地方法院檢察署民國八
十九年度偵字第一七四號），提起上訴，本院判決如左：
    主      文
上訴駁回。
    理      由
一、公訴意旨略以：被告甲○○、丙○○與同案被告陳炎富均明知未懸掛車牌號碼之
    藍色中華牌自用小貨車，係來路不明之贓車，竟基於共同牙保贓物之犯意聯絡，
    於八十八年二月底至三月中旬間某日，由被告丙○○帶同年籍姓名不詳之綽號「
    阿堯」者，駕駛該贓車前往南投縣集集鎮向陽大地被告甲○○居住處，再由被告
    甲○○偕同該綽號「阿堯」者駕駛該贓車前往被告陳炎富住居處，同往南投縣集
    集鎮頭埤巷十四之一號被告石振明居住處，媒介知情之被告石振明向該綽號「阿
    堯」之人，以二萬五千元之價格購買，因認彼二人均犯刑法第三百四十九條第二
    項之牙保贓物罪嫌云云。
二、按犯罪事實應依證據認定之，無證據不得推定其犯罪事實，刑事訴訟法第一百五
    十四條定有明文。又刑事訴訟法上所謂認定犯罪事實之證據，係指足以認定被告
    確有犯罪行為之積極證據而言，該項證據自須合於被告犯罪事實之認定，始得採
    為斷罪資料，如未能發現相當證據或證據不足以證明犯罪，自不能僅以推測或擬
    制之方法，作為裁判之基礎，最高法院著有二十九年上字第三一○五號、四十年
    台上字第八十六號判例可參。又認定不利於被告之事實，須依積極證據，茍積極
    證據不足為不利被告之認定時，即應為有利於被告之認定，更不必有何有利之證
    據，亦有最高法院三十年上字第八一六號判例參照。而刑法第三百四十九條第二
    項之牙保贓物罪，不僅行為人於牙保當時，具有贓物之認識，並須為居間介紹之
    行為，始克當之，若行為人主觀上並不知其所牙保之物係屬贓物，或並未加以居
    間介紹，則縱其所牙保之物確係贓物，亦難令其負擔贓物罪責，即不構成贓物罪
    。
三、公訴意旨認被告甲○○、丙○○犯贓物罪嫌，係以彼二人之供詞、同案被告石振
    明、陳炎富之供述、被害人之證述、贓物認領保管單、車輛竊盜、車牌失竊詳細
    資料等資為論據。
四、訊據被告甲○○、丙○○均堅決否認有贓物之犯行，被告甲○○辯稱：是綽號「
    阿堯」者駕車要來販賣予伊時，伊不願意買，因當時陳炎富住在伊隔壁，伊認為
    陳炎富曾提過需要車，乃帶綽號「阿堯」者步行去陳炎富家，陳炎富因要載運檳
    榔，就與綽號「阿堯」者洽談，伊便先行離去，並不知該車係贓車等語；被告丙
    ○○於檢察官偵查時辯稱：伊平常在集集火車站賣臭豆腐，是綽號「阿堯」之朋
    友駕車到集集火車站，拜託伊帶其到甲○○家中，稱甲○○要車，伊帶該綽號「
    阿堯」者到甲○○住處後即回去做生意，伊要走時，陳炎富即到場，是甲○○通
    知陳炎富去的，為何車子會到石振明處伊不知道等語，於原審及本院審理中則稱
    ：伊當時因為沒空，僅告訴綽號「阿堯」者如何過去甲○○處，而未帶綽號「阿
    堯」者過去亦未見過出售之車輛，且此情係在八十八年二、三月間之事，與同年
    七月間石振明購買贓車非同一事情等語。經查：
    (一)被害人丁○○之證述、贓物認領保管單、車輛竊盜、車牌失竊詳細資料等證據
      ，固足以證明上開車輛係屬贓車，惟尚難據此推論被告甲○○、丙○○主觀上
      有知贓之故意存在。而本件贓車之買主即被告石振明於警訊中，業已陳明：「
      贓車是陳炎富介紹我向二不詳男子購買... 陳炎富同二不詳男子（自稱彰化縣
      人）駕ＱＭ─五一一六號車到集集鎮○○里○○路九巷二四號賣我新台幣二萬
      五千元整」等語在卷（偵查卷第二七頁反面）；於檢察官偵查時供稱：「跟二
      個不認識的人買的，是陳炎富介紹的。：：我跟他說有沒有四輪傳動的車子比
      較便宜的」等語（偵查卷第四五頁反面），於原審審理中供陳：「車子是陳炎
      富介紹我買的，與陳炎富一起來的有二位，那二位我不認識，並非在場的甲○
      ○、丙○○，那二位僅跟我說是彰化人，所以『阿堯』是否在場我不知道。（
      車子）是陳炎富介紹的，我曾經跟他說要一部無牌且便宜、報廢的車，他知道
      ，後來有人找他，他就帶他們去。我在講價錢時只有我與另外那二人在場，那
      二人是陳炎富介紹的，陳炎富沒有上來，是陳炎富打電話通知我的，他沒有跟
      另外二人上去我那裡，車子是那二人開上去的，價錢亦是我跟他們談的」等語
      ，是依被告石振明所述，介紹其購買前開贓車者係同案被告陳炎富，而被告甲
      ○○、丙○○於其購買贓車當時並不在場，縱被告丙○○曾帶綽號「阿堯」者
      前往甲○○住處，被告甲○○曾帶綽號「阿堯」者去陳炎富住處，然彼二人既
      均未與被告石振明碰面，且無證據顯示彼二人係為綽號「阿堯」者找尋買主，
      更無證據可證彼二人有與同案被告陳炎富有牙保贓物之共同犯意聯絡存在，自
      難在無任何積極證據之情形下，推定彼二人有與同案被告陳炎富共同居間介紹
      被告石振明購買贓車之牙保犯行。
    (二)同案被告陳炎富於警訊中供稱：「石振明曾向我詢及有無很便宜無牌照之車可
      購買，我想起丙○○有買乙部便宜之車，我就問丙○○尚有無該種車輛可購買
      」等語（偵查卷第二五頁反面、二六頁），於檢察官偵查時供稱：「是石振明
      跟我說有無便宜的小車子，我就跟丙○○說。：：交車時丙○○的確沒有來」
      等語（偵查卷第四一頁反面），是依陳炎富上開說詞，其受委託而詢問被告丙
      ○○時，僅告訴被告丙○○要找便宜之車輛，並未明示要找贓車，益見其間並
      無任何贓物之犯意聯絡存在。再刑法第三十四章關於贓物犯之規定，係針對行
      為人故意收受、搬運、寄藏、故買或牙保贓物而在事後助成他人財產犯罪目的
      之惡性予以處罰，並非藉此課一般人民以協助追贓之責，故贓物罪責之成立與
      否，實取決於能否積極證明行為人有此犯罪故意，若不能確證此項犯意果然存
      在，亦不得遽予推認其行為時在主觀上確有贓物之認識或犯罪之希望。
    (三)綜上，公訴人所舉之證據，仍不足以證明被告甲○○、丙○○犯罪，此外復查
      無其他證據證明被告甲○○、丙○○確有公訴人所指之牙保贓物犯行，揆諸前
      揭說明，既無積極證據證明彼二人有牙保贓物之犯行，自屬不能證明彼等犯罪
      。
五、原審認不能證明被告等犯罪，而為被告等均無罪之判決，經核尚無不合，檢察官
    上訴意旨，仍執陳詞，指摘原判決此部分不當，為無理由，應予駁回。
六、原判決關於石振明部分，已判決確定，不予論列，至案外人綽號「阿堯」之楊健
    堯是否涉及本件之贓物或竊盜犯行，應由檢察官另行偵辦，併此說明。
七、據上論斷，應依刑事訴訟法第三百六十八條，判決如主文。
本案經檢察官乙○○到庭執行職務。
中      華      民      國    九十      年      一      月      十      日
                              臺灣高等法院臺中分院刑事第一庭
                                    審判長法  官  陳  紀  綱
                                          法  官  蕭  錦  鍾
                                          法  官  陳  登  源
右正本證明與原本無異。
不得上訴。
                                          書記官  林  桂  鳳
中      華      民      國    九十      年      一      月      十一    日
                                                                        Ｃ


司法院資訊處製作；財團法人民間司法改革基金會備份。
